【裁判字號】    96,交聲,1371
【裁判日期】    970110
【裁判案由】    交管條例聲異
【裁判全文】
臺灣板橋地方法院交通事件裁定       96年度交聲字第1371號
原處分機關  交通部公路總局臺北區監理所
異  議  人
即受處分人  甲○○
上列受處分人因違反道路交通管理處罰條例案件，對於交通部公
路總局臺北區監理所於民國96年8 月14日所為之處分（原處分案
號：北監自裁字第裁40-AEV805404號），聲明異議，本院裁定如
下：
    主  文
原處分撤銷。
甲○○汽車駕駛人，行經有燈光號誌管制之交岔路口闖紅燈，處
罰鍰新臺幣貳仟柒佰元，並記違規點數點。
    理  由
一、原處分意旨略以：受處分人甲○○於民國96年5 月5 日16時
    3 分許，駕駛車牌號碼7103-EY 號自用一般小客車，行經南
    深路口時，因有駕車行經有燈光號誌管制之交岔路口闖紅燈
    之違規事實，經臺北市政府警察局南港分局警員以臺北市政
    府警察局96年5 月5 日北市警交字第AEV805404 號舉發違反
    道路交通管理事件通知單（下稱舉發通知單）攔停舉發，惟
    受處分人不服，拒絕簽收本件舉發通知單。嗣經原處分機關
    於同年8 月14日以北監自裁字第裁40-AEV805404號裁決書，
    爰依道路交通管理處罰條例第53條第1 項、第63條第1 項第
    3 款（原裁決書漏載第3 款）之規定，裁處罰鍰新臺幣5,40
    0 元並記違規點數3 點等語。
二、聲明異議意旨略以：異議人甲○○於96年5 月5 日16時3 分
    許，駕駛車牌號碼7103-EY 號自用一般小客車，從北二高下
    交流道經南深路口時，剛好開始閃黃燈，為避免後車追撞下
    選擇左轉，一經左轉約100 公尺處，被警員攔停舉發即認異
    議人有闖紅燈之違規事實，異議人因認：(一)警員認定與事實
    不符，且無證據相佐；(二)異議人收到舉發通知單時，逾應到
    案日期已有三月餘，非但不能申訴且罰鍰亦倍增，爰依法聲
    明異議云云。
三、按汽車駕駛人，行經有燈光號誌管制之交岔路口闖紅燈者，
    處1,800 元以上5,400 元以下罰鍰，道路交通管理處罰條例
    第53條第1 項定有明文。又汽車駕駛人有同條例第53條之情
    形者，記違規點數3 點，同條例第63條第1 項第3 款亦有明
    文。
四、經查：
  (一)、訊據異議人即受處分人甲○○固不否認於96年5 月5 日16
      時3 分許，駕駛車牌號碼7103-EY 號自用一般小客車，在
      行經南深路口之事實，惟辯稱：異議人從北二高下交流道
      經南深路口時，剛好開始閃黃燈，為避免後車追撞下選擇
      左轉，一經左轉約100 公尺處，被警員攔停舉發即認異議
      人有闖紅燈之違規事實，警員認定與事實不符，且無證據
      相佐云云。然查：
    1.異議人駕駛車牌號碼7103-EY 號自用一般小客車，於上開
      時、地因有行經有燈光號誌管制之交岔路口闖紅燈之違規
      等情，業據證人即當時舉發本違規事件之臺北市政府警察
      局南港分局警員黃武星於本院到庭具結證稱：我於上開時
      地舉發車牌號碼7105-EY 號小客車紅燈左轉的違規事實；
      當時我是在南深路北二高橋下路檢，看到異議人從交流道
      下來，紅燈左轉，所以告發他闖紅燈；交流道下來是紅燈
      （如庭呈的現場圖所載）時，南深路往深坑方向是綠燈，
      深坑往南深路也是綠燈，異議人應該停車於路口，卻左轉
      進入南深路往市區方向。該處交流道下來只能直走或左轉
      ；異議人從交流道下來左轉南深路的時候是紅燈，當時南
      深路左轉往深坑方向是綠燈，深坑右轉南深路進市區方向
      也是綠燈。南深路往深坑方向及往市區由綠燈變成紅燈時
      ，交流道的號誌會變成綠燈，可以直行或左轉；直行或左
      轉的燈號是一致的。交流道下來的號誌由綠燈變紅燈時，
      有閃黃燈的時間約2 至3 秒，閃黃燈時，南深路的號誌仍
      為紅燈，由黃燈變紅燈後，是否有全紅時段我不太確定；
      我最開始注意到異議人的車輛，車身超過交流道下來的停
      止線，當時我看到南深路往深坑的方向的燈號已經變成綠
      燈了，然後異議人就開進路口左轉，因此我認定異議人有
      紅燈左轉的違規等語明確（詳本院96年9 月27日訊問筆錄
      ）。
    2.且查，上揭路口之號誌除閃黃燈外，尚有全紅清道時間2
      秒，此業經本院依職權函詢臺北市交通管制工程處函覆以
      ：南深路與北二高南港交流道路口於96年5 月5 日16時3
      分許之交通號誌時制為「簡單二時相」方式運作，第一時
      相為北二高南港交流道南往及南轉西方向通行，第二時相
      為南深路北轉西及西轉北方向通行；96年5 月5 日13時至
      19 時 間週期100 秒，其中第一時相60秒、第二時相40秒
      （以上各時相均含黃燈3 秒及全紅清道時間2 秒）等情明
      確。故可知證人黃武星於舉發時地見南深路往深坑方向係
      綠燈，發現異議人駕車左轉時，在該綠燈之前尚有2 秒之
      全紅清道時間，而衡諸以一般車速經過如本案一般大小之
      路口，費時應無需2 秒，故本件異議人下交流道行經上揭
      路口左轉時，其行向之號誌應確屬紅燈無疑，異議人再辯
      稱當時係看到閃黃燈，因避免後車追撞才駕車左轉云云，
      無非事後卸責之詞，不足採信。
    3.且證人乙○○○○與異議人間，不僅未有任何怨隙，且係
      毫不相識之人，衡情證人應無設詞攀誣，或虛構違規事實
      以陷害異議人之道理。況警員執行公務時，本身即受有行
      政懲處責任之監督，且其到庭具結作證，更係以刑事責任
      擔保其證言之真實性，故證人乙○○○○之上開證述內容
      ，以及其所紀錄舉發之本件違規事實，應堪採信。
    4.此外，復有臺北市政府警察局96年5 月5 日北市警交字第
      AEV805404 號舉發通知單、交通部公路總局臺北區監理所
      96年8 月14日北監自裁字第裁40-AEV805404號裁決書、臺
      北市交通管制工程處96年10月5 日北市交工控字第096337
      22600 號函各1 紙在卷可稽，是異議人於前揭時、地，確
      有駕駛車輛行經有燈光號誌管制之交岔路口闖紅燈之違規
      事實，應堪認定。
  (二)、又異議人甲○○另辯稱：異議人收到舉發通知單時，逾應
      到案日期已有三月餘，非但不能申訴且罰鍰亦倍增等語。
      經查，行為人有違反道路交通管理處罰條例之情形，應填
      製舉發通知單，並於被通知人欄予以勾記，其係當場舉發
      者，應填記駕駛人或行為人姓名、性別、出生年月日、地
      址、之駕駛人或行為人為受處分人時，應將該通知單填記
      後交付該行為人簽名或蓋章收受之；拒絕簽章者，並記明
      其事由，視為已收受，違反道路交通管理事件統一裁罰基
      準及處理細則第11條第1 項第1 款有明文可參。經查，證
      人黃武星於本院訊問中到庭具結證稱：異議人當時拒簽舉
      發通知書，也不願收受紅單，一般而言我們會口頭告知應
      到案時間，告知到案處所部分，我們會交付一張白色單子
      ，上面有所有監理所的電話；本件我確定有告知異議人應
      到案之時間，但有沒有撕上開白色單子給他我忘記了等語
      明確（見同上訊問筆錄），是本件舉發警員固有告知異議
      人應到案時間，但並無確實證據可資證明舉發警員有告知
      異議人應到案之處所。是揆諸前揭規定意旨，警員既未告
      知異議人應到案處所，異議人即無從知悉處罰內容並依限
      期到案，因而所致之不知應到案處所之不利益結果，自不
      得逕由異議人所承受，是異議人前揭所辦，尚堪採信。
五、綜上所述，本件異議人確有駕車行經有燈光號誌管制之交岔
    路口闖紅燈之違規事實，已認定如前，異議人辯稱其並未闖
    紅燈而提出異議，固屬無理由。惟本件員警於舉發當時漏未
    告知異議人應到案處所，原處分機關未予詳查，即採最高額
    處罰，即有不當，應予撤銷。本院爰依道路交通管理處罰條
    例第53條第1 項、第63條第1 項第3 款（原裁決書漏載第3
    款），並參酌違反道路交通管理事件統一裁罰基準及處理細
    則暨違反道路交通管理事件統一裁罰基準表之規定，改裁處
    罰鍰2, 700元，並記違規點數3 點，以期適法。
六、據上論斷，應依道路交通案件處理辦法第20條，裁定如主文
    。
中    華    民    國    97    年    1     月    10    日
                  交通法庭    法  官  許映鈞
上正本證明與原本無異。
如不服本裁定，應於裁定送達後5日內向本院提出抗告狀。
                              書記官  范煥堂
中    華    民    國    97    年    1     月    10    日


司法院資訊處製作；財團法人民間司法改革基金會備份。
